臺灣板橋地方法院刑事判決　　　　　　 100年度訴字第1133號
公　訴　人　臺灣板橋地方法院檢察署檢察官
被　　　告　王茂榮
上列被告因違反商業會計法等案件，經檢察官聲請以簡易判決處
刑（100年度偵字第6330號），本院認不宜以簡易判決處刑，改
依通常程序審理（原案號：100年度簡字第2721號），茲判決如
下：
    主  文
本件公訴不受理。
    理  由
一、聲請簡易判決處刑意旨略以：被告王茂榮為址設臺北縣永和
    市（現改制為新北市永和區，以下同）環河東路1 段118 號
    宏承國際開發有限公司（下稱宏承公司）實際負責人，曾金
    富（通緝中）則為宏承公司登記負責人，乃稅捐稽徵法第47
    條第1 款規定之納稅義務人及商業會計法規定之商業負責人
    。被告與曾金富自民國94年1 月起至6 月間，均明知宏承公
    司與晏翔工程有限公司（下稱晏翔公司）、安鑫國際股份有
    限公司（下稱安鑫公司，為虛設行號）間並無實際交易行為
    ，竟基於填製不實會計憑證及幫助逃漏營業稅之概括犯意聯
    絡，由被告填載如附表一所示不實交易項目、金額等事項之
    發票交予晏翔公司及安鑫公司，使晏翔公司得以持如附表一
    編號1 至3 所示統一發票充為晏翔公司向宏承公司買受商品
    之進項憑證，於94年1 至6 月份之營業稅申報期間，向稅捐
    機關申報扣抵營業稅之進項稅額，被告因此幫助晏翔公司以
    此不正當方式逃漏94年度營業稅新臺幣（下同）77,690元，
    足以生損害於稅捐機關核課稅捐之正確性。因認被告涉犯修
    正前商業會計法第71條第1 款之明知為不實事項而填製會計
    憑證罪、稅捐稽徵法第43條之幫助他人逃漏稅捐罪等語。
二、按已經提起公訴或自訴之案件，在同一法院重行起訴者，應
    諭知不受理之判決，並得不經言詞辯論為之，刑事訴訟法第
    303 條第2 款、第307 條分別定有明文。又訴訟上所謂一事
    不再理之原則，關於實質上一罪或裁判上一罪，亦均有其適
    用（最高法院60年台非字第77號判例意旨可資參照）。再按
    被告行為後，刑法於94年2 月2 日修正公布，並於95年7 月
    1 日施行，其中刑法第56條連續犯規定業已刪除，被告之數
    犯罪行為，依修正前刑法規定可論以連續犯之裁判上一罪，
    修正後則應予分論併罰，比較後，以修正前規定有利於被告
    。
三、經查：
（一）被告王茂榮係址設臺北縣永和市○○街2 巷16弄55號晏翔
      公司之實際負責人（該公司登記負責人為王陳紅棗，至其
      涉嫌違反稅捐稽徵法等案件，另為不起訴處分），為商業
      會計法上之商業負責人，亦為從事業務之人，竟基於填製
      不實會計憑證及幫助他人逃漏稅捐之概括犯意，自93年11
      月間起至94年6 月間止，明知晏翔公司並無與如附表二所
      示公司銷貨之事實，卻連續將晏翔公司銷售貨物予東邑國
      際開發有限公司（下稱東邑公司）、昶盈科技開發有限公
      司（下稱昶盈科技公司）之不實交易項目、金額等事項，
      填載於性質上屬會計憑證之晏翔公司統一發票內，而開立
      虛偽不實之統一發票13紙，金額合計600 萬3,810 元，並
      由昶盈科技公司持以作為進項憑證扣減該公司之銷項稅額
      ，因而幫助昶盈科技公司逃漏營業稅額共29萬5,190 元，
      而以前述不實之銷貨、進貨金額等事項，向稅捐稽徵機關
      申報昶盈公司之當期營業稅，足以生損害於稅捐稽徵機關
      對於營業稅稽徵與管理之正確性等情，業經臺灣板橋地方
      法院檢察署檢察官偵查後，於100 年2 月28日以100 年度
      偵字第1755號聲請簡易判決處刑，於100 年3 月29日繫屬
      於本院，現由本院以100 年度簡字第2268號案件審理中（
      下稱前案）之事實，有臺灣高等法院被告前案紀錄表、臺
      灣板橋地方法院檢察署100 年度偵字第1755號聲請簡易判
      決處刑書各1 份在卷可稽，且經本院依職權調取前案全卷
      核閱無誤。
（二）經核本案檢察官所指被告填製不實會計憑證、幫助逃漏稅
      捐之犯罪事實，與前案臺灣板橋地方法院檢察署檢察官所
      據以聲請簡易判決處刑之填製不實會計憑證、幫助逃漏稅
      捐之犯罪事實，本案犯罪時間為94年1月起至94年6月止，
      而前案犯罪時間為93年11月起至94年6 月止，顯見二案有
      部分犯罪時間相重疊，時間緊接，且手法相同，所犯均係
      構成要件相同之罪。又被告於本案偵查中供稱：晏翔公司
      是宏承公司的關係企業，因為招攬不到生意，擔心經濟部
      會以沒有營業為由，命令公司解散，所以才想說彼此互開
      發票一下，宏承公司開給晏翔公司、安鑫公司的發票都是
      伊所為的，而因伊信用有瑕疵，所以找人擔任登記負責人
      ，共成立宏承公司、晏翔公司、昶盈公司、東邑公司等四
      家建設公司等語（見臺灣板橋地方法院檢察署99年度偵字
      第26387 號影卷第98頁至第99頁），則被告既同時擔任宏
      承公司、晏翔公司之實際負責人，對於該二家公司開立前
      揭不實發票之行為，均親自參與或知之甚詳，顯係整體利
      用其所成立之公司，虛偽開立不實發票，以遂行其幫助他
      人逃漏稅捐或避免公司因無實際營業而遭解散之目的。稽
      上各情，足認被告先後數次填製不實會計憑證、幫助逃漏
      稅捐等犯行，係基於概括之犯意而反覆為之，依修正前刑
      法第56條規定，應具有連續犯之裁判上一罪關係。是本案
      與前案應屬連續犯之範疇，為裁判上一罪之同一案件。從
      而，檢察官就同一案件重行起訴，揆諸前揭說明，本院自
      不得為實體審判，爰不經言詞辯論，逕為諭知不受理之判
      決。
據上論斷，應依刑事訴訟法第452 條、第303 條第2 款、第307
條，判決如主文。
中    華    民    國   100    年    5     月    12    日
                刑事第二十二庭  審判長法  官  潘長生
                                      法  官  許映鈞
                                      法  官  陳苑文
以上正本證明與原本無異。
如不服本判決應於收受判決後10日內向本院提出上訴書狀，並
應敘述具體理由。其未敘述上訴理由者，應於上訴期間屆滿後
20日內向本院補提理由書（均須按他造當事人之人數附繕本）
「切勿逕送上級法院」。
                                      書記官  張玫玲
中    華    民    國   100    年    5     月    13    日
附表一：
 ┌──┬────────┬────┬─────┬─────┬────┐
 │編號│買受人          │發票開立│發票字軌  │銷售額（元│逃漏稅捐│
 │    │                │時間    │號碼      │）        │額（元）│
 │    │                │        │          │          │        │
 ├──┼────────┼────┼─────┼─────┼────┤
 │ 1  │晏翔工程有限公司│94年1 月│DU00000000│430,000   │21,500  │
 │    │（統編969296）  │份      │DU00000000│428,571   │21,429  │
 ├──┼────────┼────┼─────┼─────┼────┤
 │ 2  │同上            │94年2 月│DU00000000│123,810   │6,190   │
 │    │                │份      │          │          │        │
 ├──┼────────┼────┼─────┼─────┼────┤
 │ 3  │同上            │94年6 月│FU00000000│571,420   │28,571  │
 │    │                │份      │          │          │        │
 ├──┼────────┼────┼─────┼─────┼────┤
 │ 4  │安鑫國際股份有限│94年3 月│EU00000000│2,425,500 │121,275 │
 │    │公司（統編1309  │份      │          │          │        │
 │    │6416）          │        │          │          │        │
 └──┴────────┴────┴─────┴─────┴────┘
附表二：
┌──┬──────────┬────┬──────┬─────┐
│項目│ 營業人名稱         │統一發票│開立之統一發│開立之統一│
│    │                    │張數    │票暨提出申報│發票暨提出│
│    │                    │        │扣抵銷售額（│申報扣抵稅│
│    │                    │        │元）        │額（元）  │
├──┼──────────┼────┼──────┼─────┤
│ 1  │東邑國際開發有限公司│   1    │10萬        │5,000     │
│    │（虛設行號）        │        │            │          │
├──┼──────────┼────┼──────┼─────┤
│ 2  │昶盈科技開發股份有限│   12   │590萬3,810  │29萬5,190 │
│    │公司                │        │            │          │
├──┼──────────┼────┼──────┼─────┤
│合計│                    │   13   │600萬3,810  │30萬190   │
└──┴──────────┴────┴──────┴─────┘